臺灣桃園地方法院刑事裁定　　　　　　　96年度撤緩字第66號
聲　請　人　臺灣桃園地方法院檢察署檢察官
受　刑　人　甲○○
上列聲請人因受刑人違反槍砲彈藥刀械管制條例案件，聲請撤銷
其緩刑宣告（96年度執聲字第553 號），本院裁定如下：
    主  文
聲請駁回。
    理  由
一、聲請意旨略以：受刑人甲○○前因犯槍砲彈藥刀械管制條例
    案件，經臺灣桃園地方法院以93年度訴字第1329號判處有期
    徒刑1 年2 月，併科罰金新臺幣5 萬元，緩刑3 年，於94年
    3 月1 日確定在案，乃於緩刑期前即92年1 月15日更犯詐欺
    罪，經上開法院於96年1 月2 日以95年度壢簡1432號判處有
    期徒刑4 月確定，足認受刑人顯非偶蹈法網或惡性輕微有所
    悔悟，自有執行刑罰之必要，已合於刑法第75條之1 第1 項
    第1 款所定撤銷緩刑宣告之原因，爰依刑事訴訟法第476 條
    規定聲請撤銷緩刑宣告云云。
二、查受刑人行為後，刑法關於緩刑撤銷之範圍及效力，業經立
    法院於94年2 月2 日修正公布該法第75條、第76條，並增定
    第75條之1 等規定，並於95年7 月1 日起施行。而刑法施行
    法於94年2 月2 日增訂第6 條之1 ，自95年7 月1 日施行，
    依刑法施行法第6 條之1 規定：「於中華民國九十四年一月
    七日刑法修正施行前，受緩刑之宣告，九十四年一月七日修
    正刑法施行後，仍在緩刑期內者，適用九十四年一月七日修
    正施行之刑法第七十五條、第七十五條之一及第七十六條規
    定。」，即犯罪在刑法修正前，並依舊法規定宣告緩刑，於
    修正後尚在緩刑期間者，其緩刑之撤銷既須依新法規定，參
    諸最高法院第8 次刑事庭會議決議：「犯罪在新法施行前，
    新法施行後，緩刑之宣告，應適用新法第74條之規定」，則
    犯罪在刑法修正前，且在刑法修正後依新法規定受緩刑之宣
    告者，其緩刑之撤銷即更應依新法規定，要無再行比較新舊
    法或適用舊法之理，此為上開規定論理上之當然解釋。經查
    ，本件受刑人係在上開刑法修正前，於94年間犯臺灣地區與
    大陸地區民關係條例第79條第2 項之意圖營利違反不得使大
    陸地區人民非法入境臺灣地區規定之罪，於95年11月27日即
    新法施行後，始受緩刑宣告確定，詳如後述，依上說明，本
    件應逕行適用修正後之刑法規定，不生比較新舊法之問題，
    先予敘明。
三、次按，就緩刑前故意犯他罪時之情形，如在緩刑期內受不得
    易科罰金之有期徒刑以上刑之宣告確定者，依修正後刑法第
    75條第1 項第2 款規定，即應撤銷緩刑之宣告，法院固無裁
    量空間。惟如在緩刑期內受得易科罰金之有期徒刑、拘役或
    罰金之宣告確定者，依修正後刑法第75條之1 第1項 第1 款
    規定：「受緩刑之宣告而有下列情形之一，足認原宣告之緩
    刑難收其預期效果，而有執行刑罰之必要者，得撤銷其宣告
    ：一、緩刑前因故意犯他罪，而在緩刑期內受得易科罰金之
    有期徒刑、拘役或罰金之宣告確定者。」，法院則應裁量其
    緩刑宣告得否撤銷。考其立法意旨略以：關於緩刑之撤銷，
    現行法第75條第1 項固已設有2 款應撤銷之原因；至得撤銷
    緩刑之原因，則僅於保安處分章內第93條第3 項與撤銷假釋
    合併加以規定，體例上不相連貫，實用上亦欠彈性，爰參酌
    德國及奧地利現行立法例增訂得撤銷緩刑之原因，其中現行
    關於緩刑前或緩刑期間故意犯他罪，而在緩刑期內受得易科
    罰金之有期徒刑之宣告者，列為應撤銷緩刑之事由，因認過
    於嚴苛，而排除第75條應撤銷緩刑之事由，移列至得撤銷緩
    刑事由，俾使「法官依被告再犯情節，而裁量是否撤銷先前
    緩刑之宣告」；其次，如有前開事由，但判決宣告拘役、罰
    金時，可見行為人仍未見悔悟，有列為得撤銷緩刑之事由，
    以資彈性適用，爰於第1 項第1 款、第2 款增訂之。故本條
    採用裁量撤銷主義，賦予法院撤銷與否之權限，特於第1 項
    規定實質要件為「足認原宣告之緩刑難收其預期效果，而有
    執行刑罰之必要」，供作審認之標準。上揭「得」撤銷緩刑
    之情形，法官應依職權本於合目的性之裁量，妥適審酌被告
    所犯前後數罪間，關於法益侵害之性質、再犯之原因、違反
    法規範之情節是否重大、被告主觀犯意所顯現之惡性及其反
    社會性等情，是否已使前案原為促使惡性輕微之被告或偶發
    犯、初犯改過自新而宣告之緩刑，已難收其預期之效果，而
    確有執行刑罰之必要，此與刑法第75條第1 項所定2 款要件
    有一具備，即毋庸再行審酌其他情狀，應逕予撤銷緩刑之情
    形不同。亦即本件除該條項款所列「緩刑前因故意犯他罪，
    而在緩刑期內受得易科罰金之有期徒刑、拘役或罰金之宣告
    確定者」之事由外，尚需具備「足認原宣告之緩刑難收其預
    期效果，而有執行刑罰之必要者」之要件，方得撤銷。
四、經查，本件受刑人前因違反槍砲彈藥刀械管制條例案件，經
    本院於94年1 月11日以93年度訴字第1329號判處有期徒刑1
    年2 月，併科罰金新臺幣5 萬元，緩刑3 年，於94年1 月17
    日確定，緩刑期間自判決確定日之94年1 月17日起算，其於
    緩刑前之92年1 月15日販賣帳戶，幫助正犯於93年2 月29日
    犯詐欺罪，經本院於95年11月29日以95年度壢簡字第1432號
    判處有期徒刑4 月，並諭知如易科罰金，以銀元佰元即新
    臺幣玖佰元折算壹日，於96年1 月2 日確定，此有上揭刑事
    判決2 件及臺灣高等法院被告前案紀錄表1 件在卷足參（見
    96年度執聲字第553 號卷），則受刑人於「緩刑期前」故意
    犯罪，而在緩刑期內受「得易科罰金」之有期徒刑宣告之情
    形，固堪認定。惟本件受刑人前受緩刑宣告之案件係犯違反
    槍砲彈藥刀械管制條例案件，其於緩刑前所犯後案則係幫助
    詐欺罪，惟衡諸該2 案，非但犯罪型態、原因、侵害法益及
    社會危害程度殊異，行為時間差距約1 年，且後案經法院斟
    酌情節後亦僅宣告有期徒刑4 月之輕刑，顯見受刑人後案之
    犯罪情節尚非重大，而後案雖係在前案審理中所犯，惟既係
    在前案緩刑期間尚未啟始之前所為，衡情不能因此遽認其前
    案緩刑之宣告難收預期效果而有執行刑罰之必要，是檢察官
    執此聲請撤銷受刑人前案之緩刑，非有理由，應予駁回。
五、據上論斷，應依刑事訴訟法第220條，裁定如主文。
中　　華　　民　　國　　96　　年　　9 　　月　　29　　日
　　　　　　　　　刑事第九庭  法　官  蘇琬能
以上正本證明與原本無異。
如不服本裁定，應於裁定送達後5 日內向本院提出抗告狀。
　　　　　　　　　　　　　　　書記官　許家慧
中　　華　　民　　國　　96　　年　　9 　　月　　29　　日
